臺灣高雄地方法院民事判決　九十一年度簡上字第六三號
　　上　訴　人　丙○○
　　被上訴人　　乙○○
　　訴訟代理人　甲○○
右當事人間請求給付票款事件，上訴人對於中華民國九十一年一月七日本院高雄簡易
庭九十年度雄簡字第三二九七號第一審判決提起上訴，本院判決如左：
    主      文
上訴駁回。
第二審訴訟費用由上訴人負擔。
    事實及理由
一、被上訴人起訴主張：被上訴人執有上訴人所簽發，付款人為高雄銀行南高雄分行
    ，票載發票日為民國九十年七月十二日，支票帳號000000000號，面額
    新台幣（下同）二十萬元之支票一紙，詎屆期提示竟遭退票而未獲兌現，上訴人
    為系爭支票之發票人，自應依票據所載文義負責，爰依票據法律關係請求判決上
    訴人應給付被上訴人二十萬元，及自支付命令繕本送達之翌日起至清償日止，按
    年息百分之六計算之利息等語。
二、上訴人則以：系爭支票確係伊開立無誤，但該票係因伊與被上訴人合夥開設之撞
    球館（原審誤為保齡球館），被上訴人將之以六十萬元之價額盤讓給伊弟弟，而
    伊弟弟向伊借票交予被上訴人作為價款使用，然該保齡球館交付後，因有竊電問
    題被電力公司罰款六十餘萬元，該罰款金額應可主張抵銷，故請求駁回被上訴人
    之訴等語，資為抗辯。
三、原審認上訴人執其弟與被上訴人間所存之抗辯事由對抗被上訴人，與票據法第十
    三條前段規定有違，且上訴人抵銷之抗辯，亦與民法第三百三十四條「二人互負
    債務」之規定有異，故判令上訴人應給付被上訴人前開金額及利息，並依職權宣
    告假執行；然上訴人認為兩造合夥開設之撞球館，總計九股，每股二十五萬元，
    而伊占一股，其餘八股由被上訴人出資，故縱令上訴人須支付系爭票款，惟前揭
    上訴人應分配之盤讓金額六十萬元之九分之一亦可主張抵銷，為此不服原審判決
    ，提起上訴，並聲明（一）原判決廢棄，（二）右廢棄部分，被上訴人在第一審
    之訴駁回，（三）第一、二審之訴訟費用由被上訴人負擔，（四）如受不利之判
    決，願供擔保請准宣告免為假執行。被上訴人則認原審判決並無不當，為此聲明
    （一）上訴駁回，（二）上訴費用由上訴人負擔。
四、兩造不爭執之事實：兩造合夥開設撞球館，共計九股，每股二十五萬元，上訴人
    占一股，其餘八股由被上訴人出資，嗣被上訴人執有上訴人所簽發，付款人為高
    雄銀行南高雄分行，票載發票日為九十年七月十二日，支票帳號0000000
    00號，面額二十萬元之支票一紙，詎屆期提示竟遭退票而未獲兌現之事實，業
    據兩造提出買賣契約書、拋棄書、支付明細表、支票及退票理由單各一份為證，
    兩造就此亦不爭執，自堪信為真實。
五、按二人互負債務，而其給付種類相同，並均屆清償期者，各得以其債務，與他方
    之債務，互為抵銷，民法第三百三十四條第一項前段定有明文。故可供抵銷者，
    應以雙方互負債務為前提。次按合夥解散後，其清算由合夥人全體或其所選任之
    清算人為之；又合夥財產於清償合夥債務及返還各合夥人出資後，尚有賸餘者，
    按各合夥人應受分配利益之成數分配之，民法第六百九十四條第一項、六百九十
    九條分別定有明文。故合夥解散後，應先經清算程序‧‧‧在未經清算終結確定
    盈虧以前，自不得就原來出資為全部返還之請求，最高法院五十三年度台上字第
    二○三號判例意旨，可資參照。經查：兩造合夥開設之撞球館，業經被上訴人將
    其權利出讓予訴外人陳冠吉，而兩造迄未進行清算程序，此經兩造陳明在卷，有
    九十一年六月十八日言詞辯論筆錄附卷可查，是兩造就前開合夥開設撞球館所生
    之債權債務，尚未確定，故無債權債務可供抵銷，從而上訴人不論依前揭罰金債
    權抑或被上訴人盤讓金額中應分配予上訴人之部分主張抵銷，因兩造迄未行清算
    程序，故兩造間之債權債務亦屬未確定，揆諸前開法條及最高法院判例意旨，上
    訴人抵銷之抗辯，自無足採。
六、綜上所述，上訴人前揭抵銷之抗辯，因無債權可供抵銷，從而被上訴人依票據之
    法律關係，請求被告給付本件票款二十萬元，及自支付命令送達之翌日即九十年
    九月四日起至清償日止，按年息百分之六計算之法定利息，核屬正當，應予准許
    。故原審為上訴人（即被告）敗訴之判決，並依職權宣告假執行，核無不當，自
    應予以維持，上訴意旨指摘原判決不當，求予廢棄改判，為無理由，應予駁回其
    上訴。又本件上訴所得受之利益未逾一百五十萬元，故本件訴訟經本院判決後即
    告確定，是已無供擔保免為假執行之必要，上訴人為此聲明，容有誤會，併此敘
    明。
七、據上論結，本件上訴為無理由，依民事訴訟法第四百三十六條之一第三項、第四
    百四十九條第一項、第七十八條，判決如主文。
中　　　華　　　民　　　國　　九十一　　年　　　七　　　月　　  二  　　日
                              臺灣高雄地方法院民事第五庭
~B審判長法官　黃國川
~B法　　　官　林雯娟
~B法　　　官　吳為平
右為正本係照原本作成。
本判決不得上訴。
中　　　華　　　民　　　國　　九十一　　年　　　七　　　月　　  二  　　日
~B法院書記官　陳昱良
